臺灣高等法院刑事裁定
110年度聲字第947號
聲明異議人  
即  受刑人  楊奇芳



上列聲明異議人即受刑人因違反肅清煙毒條例案件，對於臺灣士
林地方檢察署檢察官執行之指揮（104年度執更緝乙字第90號）
聲明異議，本院裁定如下：
    主  文
聲明異議駁回。
    理  由
一、聲明異議意旨略以：聲明異議人即受刑人楊奇芳（下稱受刑
    人）因違反肅清煙毒條例案件，經法院判處無期徒刑確定，
    入監服刑後，於民國95年12月28日假釋出監，嗣因假釋中再
    犯施用毒品案件，經法院判處有期徒刑4月確定，假釋因而
    遭撤銷，經臺灣士林地方檢察署（下稱士林地檢署）檢察官
    以104年度執更緝乙字第90號執行指揮書執行撤銷假釋後之
    殘刑有期徒刑25年，惟依司法院大法官釋字第796號解釋意
    旨，原撤銷假釋之處分及執行殘刑之執行指揮書應立即失其
    效力，意即應立即停止執行並釋放受刑人，將受刑人回復至
    未被撤銷假釋前之保護管束狀態云云。
二、按受刑人或其法定代理人或配偶，以檢察官執行之指揮為不
    當者，得向諭知該裁判之法院聲明異議；法院應就異議之聲
    明裁定之，刑事訴訟法第484條、第486條分別定有明文。又
    假釋制度之目的在使受徒刑執行而有悛悔實據並符合法定要
    件者，得停止徒刑之執行，以促使受刑人積極復歸社會，而
    假釋處分經主管機關作成後，受假釋人因此停止徒刑之執行
    而出獄，如復予以撤銷，再執行殘刑，非特直接涉及受假釋
    人之人身自由限制，對其復歸社會後而享有之各種權益，亦
    生重大影響，故假釋之撤銷屬刑事裁判執行之一環，為廣義
    之司法行政處分，因此，受假釋人對於檢察官所指揮執行撤
    銷假釋之原因事實，如有不服，得依刑事訴訟法第484條之
    規定，向當初諭知該刑事裁判之法院聲明異議，以求救濟，
    此據司法院釋字第681號解釋揭示在案。復按司法院釋字第7
    96號解釋業已於109年11月6日公布宣示：「刑法第78條第1
    項本文規定『假釋中因故意更犯罪，受有期徒刑以上刑之宣
    告者，於判決確定後6月以內，撤銷其假釋』，不分受假釋人
    是否受緩刑或6月以下有期徒刑之宣告，以及有無基於特別
    預防考量，使其再入監執行殘刑之必要之具體情狀，僅因該
    更犯罪受有期徒刑以上刑之宣告，即一律撤銷其假釋，致受
    緩刑或6月以下有期徒刑宣告且無特別預防考量必要之個案
    受假釋人，均再入監執行殘刑，於此範圍內，其所採取之手
    段，就目的之達成言，尚非必要，牴觸憲法第23條比例原則
    ，與憲法第8條保障人身自由之意旨有違，應自本解釋公布
    之日起失其效力。上開規定修正前，相關機關就假釋中因故
    意更犯罪，受緩刑或6月以下有期徒刑宣告者，應依本解釋
    意旨，個案審酌是否撤銷其假釋」。
三、另監獄行刑法業於108年12月17日修正、109年1月15日經總
    統華總一義字第10900004131號令修正公布全文156條，並自
    公布日後6個月即109年7月15日施行，修正後監獄行刑法第1
    53條第3項雖規定「本法中華民國108年12月17日修正之條文
    施行前，因撤銷假釋得聲明異議之案件，得於修正施行日之
    次日起算30日內，依本法規定向『管轄地方法院行政訴訟庭』
    提起訴訟」；惟司法院大法官釋字第796號解釋係於109年11
    月6日公布，本案受刑人在該解釋公布前之103年11月3日經
    撤銷假釋，依當時之法律並無不合，非屬「條文施行前，因
    撤銷假釋得聲明異議之案件」，即無上開法條之適用，受刑
    人亦無從預見撤銷假釋處分會因司法院大法官釋字第796號
    公布後產生適法性之瑕疵，而預先於109年7月15日起30日內
    向管轄地方法院行政訴訟庭提起訴訟。今受刑人仍在執行中
    ，其於假釋期間受6月以下有期徒刑宣告而被撤銷假釋，基
    於訴訟權保障觀點，本院認受刑人仍得依刑事訴訟法第484
    條之規定尋求救濟。　
四、經查，受刑人前因違反肅清煙毒條例案件，經臺灣士林地方
    法院（下稱士林地院）以82年度重訴字第8號判決判處無期
    徒刑，嗣經本院以83年度上重訴字第24號判決撤銷，改判處
    無期徒刑，再經最高法院以84年度台覆字第34號判決核准覆
    判確定，於84年1月27日入監執行，於95年12月28日假釋出
    監，假釋期滿日為106年2月2日。惟受刑人於假釋期間再犯
    施用毒品案件，經士林地院以103年度審易字第545號判決判
    處有期徒刑3月，共2罪，如易科罰金，均以新臺幣（下同）
    1000元折算1日，定其應執行刑為有期徒刑4月，如易科罰金
    ，以1000元折算1日，並經本院以103年度上易字第1724號判
    決駁回上訴，該判決於103年9月11日確定，法務部乃於103
    年11月3日以法授矯教字第10301133110號函認受刑人有刑法
    第78條第1項所定之事由，核復照准撤銷受刑人之假釋，而
    由士林地檢署檢察官以104年8月17日104年度執更緝乙字第9
    0號執行指揮書執行撤銷假釋後之殘刑有期徒刑25年，嗣法
    務部更依司法院大法官釋字第796號解釋意旨，審酌受刑人
    於假釋期間再犯施用毒品4件，未依規定報到或採尿8次，有
    反覆實施相同或相類似犯罪之具體情狀後，基於特別預防考
    量，認有維持撤銷假釋並執行殘刑之必要等節，業經本院調
    取上開執行卷宗核閱無誤，並有本院被告前案紀錄表、法務
    部103年11月3日法授矯教字第10301133110號函暨撤銷受保
    護管束人假釋處分書及法務部○○○○○○○報請撤銷假釋報告表
    、110年1月14日法矯字第10903019790號函暨基於特別預防
    考量之具體情狀、士林地檢署審查撤銷假釋建議表及因應司
    法院大法官釋字第796號解釋重新審查撤銷假釋第9次會議紀
    錄、110年3月29日法授矯字第11001026150號函在卷可稽，
    是士林地檢署檢察官於受刑人之假釋經撤銷後，依104年度
    執更緝乙字第90號執行指揮書執行無期徒刑之殘刑有期徒刑
    25年，所為執行之指揮，於法有據，並無違法或不當，受刑
    人以前詞主張應立即停止執行並釋放受刑人，將受刑人回復
    至未被撤銷假釋前之保護管束狀態云云，自無理由，應予駁
    回。
據上論斷，應依刑事訴訟法第486條，裁定如主文。
中　　華　　民　　國　　110 　年　　4 　　月　　15　　日
                  刑事第四庭  審判長法　官  陳筱珮
                                    法　官  吳元曜
                                    法　官  羅郁婷
以上正本證明與原本無異。
如不服本裁定，應於收受送達後五日內向本院提出抗告狀。
                                    書記官  蔡易霖
中　　華　　民　　國　　110 　年　　4 　　月　　15　　日